【裁判字號】    97,交聲,155
【裁判日期】    970708
【裁判案由】    違反道路交通管理處罰條例
【裁判全文】
臺灣宜蘭地方法院交通事件裁定         97年度交聲字第155號
原處分機關  交通部公路總局臺北區監理所宜蘭監理站
異  議  人
即受處分人  甲○○
上列受處分人因違反道路交通管理處罰條例案件，對於交通部公
路總局臺北區監理所宜蘭監理站民國97年6月2日所為之宜監字第
裁43─QQ0000000號裁決聲明異議，本院裁定如下：
    主  文
異議駁回。
    理  由
一、原處分意旨略以：異議人即受處分人甲○○於民國97年1月7
    日13時16分許，駕駛車號L8—3117號自小客車行經宜蘭縣冬
    山鄉○○路○段142號前時，行車速度超過規定之最高時速未
    滿20公里，經宜蘭縣警局羅東分局公正派出所以宜警交字第
    QQ0000000號製單逕行舉發，交通部公路總局臺北區監理所
    宜蘭監理站（下稱宜蘭監理站）遂依道路交通管理處罰條例
    第40條規定，裁處受處分人罰鍰新臺幣（下同）一千六百元
    。
二、異議意旨略以：異議人於民國97年1月7日13時16分許，確實
    曾駕駛車號L8—3117號自小客車行經宜蘭縣冬山鄉○○路○
    段142號前，之後便收到警方所寄發之超速罰單，惟警方所
    使用之測速儀器是否經過檢驗、舉發員警是否受過使用測速
    儀器之訓練，舉發機關均未提出證明，自不能證明異議人確
    有超速。其次，依據道路交通管理處罰條例第7條之規定，
    只有交通警察才有取締交通違規行為之權限，公正派出所之
    員警並無此權限，況本件舉發地點亦非屬公正派出所之轄區
    ，故公正派出所所為之本件舉發亦不合法。再者，於本件舉
    發地點前僅設置「常有測速照相」之警告牌示，而非「前有
    測速照相」，有違道路交通管理處罰條例第7條之2第3項之
    規定，本件舉發自不合法。為此，聲明異議，請求撤銷原處
    分。
三、按汽車駕駛人，行車速度，超過規定之最高時速，或低於規
    定之最低時速，除有第43條第1項第2款情形外，處新臺幣一
    千二百元以上二千四百元以下罰鍰，道路交通管理處罰條例
    第40條定有明文。經查：
（一）異議人於97年1月7日13時16分許，曾駕駛車號L8—3117號
      自小客車行經宜蘭縣冬山鄉○○路○段142號前，之後便收
      到警方所寄發之超速罰單等事實，業據異議人供明在卷（
      見本院卷第25、26頁），並有宜警交字第QQ0000000號舉
      發違反道路交通管理事件通知單一件附卷可佐。
（二）其次，異議人於97年1月7日13時16分許，駕駛車號L8—31
      17號自小客車行經最高速限為時速50公里之宜蘭縣冬山鄉
      ○○路○段142號前時，其行車速度達時速64公里，為舉發
      機關宜蘭縣警察局羅東分局公正派出所設於該處之雷達測
      速儀測得並拍下相片之事實，業據證人即舉發採證員警林
      育德於本院調查時證述明確（見本院卷第26、27頁），並
      有採證相片四張在卷可稽。而宜蘭縣警察局羅東分局公正
      派出所此次用以測速拍照異議人車輛之雷達測速儀，其規
      格為24.15GHZ（K BAND）照相式、廠牌為GATSOMETER、型
      號為主機及天線：TYPE24、器號為主機及天線：1503，檢
      定合格單碼：JOGA0000000A及JOGA0000000B，且該雷達測
      速儀甫於96年7月19日經經濟部標準檢驗局檢定其性能合
      格，檢定之有效期限至97年7月31日，於97年1月7日當日
      ，上開雷達測速儀之功能仍屬正常等情，亦經證人即舉發
      採證員警林育德於本院調查時結證明確（見本卷第26、27
      頁），並有經濟部標準檢驗局JO0000000號雷達測速儀檢
      定合格證書一件附卷可資佐證。又取締交通違規行為，係
      警察之法定執掌，關於取締交通違規行為所必須具備之相
      關法令知識、執勤技巧、採證科學儀器之使用，自是員警
      養成教育及在職訓練之重點課程之一，此乃至明之理。是
      證人林育德於本院調查時證述「我有受過使用測速照相儀
      器之訓練，我會使用舉發當日所使用之測速照相儀器。」
      等語，應屬可採。依此，自堪認定異議人於97年1月7日13
      時16分許，駕駛車號L8—3117號自小客車行經最高速限為
      時速50公里之宜蘭縣冬山鄉○○路○段142號前時，其行車
      速度確實高達時速64公里，其確有「行車速度，超過規定
      之最高時速」之違規行為無訛。是異議人所辯「警方所使
      用之測速儀器是否經過檢驗、舉發員警是否受過使用測速
      儀器之訓練，舉發機關均未提出證明，自不能證明異議人
      確有超速。」云云，顯係卸責之詞，諉無足取。
（三）再者，本件舉發員警林育德係屬宜蘭縣政府警察局羅東分
      局公正派出所員警，且其係於羅東分局廣興派出所轄區進
      行本件超速取締勤務等事實，固據證人林育德於本院調查
      時證述明確（見本卷第26頁）。惟查：取締交通違規行為
      及維持交通秩序，本係警察之法定職掌，此觀警察法、警
      察勤務條例、警察實施臨檢作業規定等法令即明，則於基
      層派出所員警之法定職掌中，自亦包括取締交通違規行為
      及維持交通秩序。因此，道路交通管理處罰條例第7條第1
      項「道路交通管理之稽查，違規紀錄，由交通勤務警察，
      或依法令執行交通稽查任務人員執行之。」所稱之「交通
      勤務警察」，自非侷限於「交通警察」，基層派出所員警
      亦屬該條例所稱之「交通勤務警察」。從而，宜蘭縣政府
      警察局羅東分局公正派出所員警林育德自有舉發異議人違
      規超速之權限，異議人所辯「依據道路交通管理處罰條例
      第7條之規定，只有交通警察才有取締交通違規行為之權
      限，公正派出所之員警並無此權限。」云云，顯屬矯飾之
      詞，自不足採。另於警政署下，固分設各級警察機關（如
      縣市政府警察局、分局、派出所等），並分別其轄區範圍
      ，惟此乃基於行政管理上之需求所致，並不影響警察身分
      及其法定職掌，更不會因員警係屬跨區執行勤務，即謂員
      警之執勤行為違法無效。因此，宜蘭縣政府警察局羅東分
      局公正派出所員警林育德於羅東分局廣興派出所轄區內執
      行其取締交通違規行為之職掌，而舉發異議人違規超速，
      其所為之本件舉發行為顯無違法之處，異議人所辯「本件
      舉發地點非屬公正派出所之轄區，公正派出所所為之本件
      舉發亦不合法。」云云，仍屬無據，自無可取。
（四）末查，於舉發當日，在異議人行車方向前方約110公尺處
      ，設有限速50公里及常有測速照相之固定警告牌之事實，
      亦據證人林育德於本院調查時證述明確（見本卷第27頁）
      ，且為異議人所坦認，並有採證相片四張在卷可稽。而前
      揭「限速50公里」及「常有測速照相」之告示內容，自足
      以提醒駕駛人於此告示牌前方，警方會經常實施測速照相
      ，駕駛人應注意行車速度不要超過時速50公里，上開牌示
      之設置地點及內容，顯已符道路交通管理處罰條例第7條
      之2第3項「對於行車速度超過規定之最高速限或低於規定
      之最低速限之違規行為，採用固定或非固定式科學儀器取
      得證據資料證明者，於一般道路須至少於一百公尺，於高
      速公路、快速公路須至少於三百公尺前，明顯標示之。」
      規定之意旨，本件舉發行為自無任何不當或違法之處，異
      議人所辯「於本件舉發地點前僅設置『常有測速照相』之
      警告牌示，而非『前有測速照相』，有違道路交通管理處
      罰條例第7條之2第3項之規定，本件舉發自不合法。」云
      云，實屬無稽，自不足採。
四、綜上所述，異議人於97年1月7日13時16分許，駕駛車號L8—
    3117號自小客車，於行經最高行車速限為時速50公里之宜蘭
    縣冬山鄉○○路○段142號前時，既然違規以時速高達64公里
    之速度行駛，則員警以科學儀器採證後，開立宜警交字第QQ
    0000000號舉發違反道路交通管理事件通知單，逕行舉發異
    議人上開違規超速行為，其所為之舉發行為於法並無違誤，
    原處分機關乃據此為本件裁決，其所為之裁決核與前舉道路
    交通管理處罰條例第40條之規定相符，亦無違法或不當之處
    ，故異議人以首揭情詞，對於上開裁決提起異議，並無理由
    ，應予駁回。
五、據上論斷，依道路交通案件處理辦法第19條，裁定如主文。
中    華    民    國    97    年    7     月    8     日
                  交通法庭法  官  劉家祥
以上正本證明與原本無異。
如不服本裁定，應於裁定送達後5日內，向本院提出抗告狀。（
應附繕本）
                          書記官  劉謹翊
中    華    民    國    97    年    7     月    8     日


司法院資訊處製作；財團法人民間司法改革基金會備份。
